【裁判字號】    95,交訴,138
【裁判日期】    951208
【裁判案由】    公共危險
【裁判全文】
臺灣臺中地方法院刑事判決             95年度交訴字第138號
公  訴  人  臺灣臺中地方法院檢察署檢察官
被      告  丙○○
選任辯護人  何志揚律師
上列被告因公共危險等案件，經檢察官提起公訴（95年度偵字第
11748號），本院判決如下：
    主    文
丙○○過失傷害人，處有期徒刑伍月。又駕駛動力交通工具肇事
，致人受傷而逃逸，處有期徒刑貳年。應執行有期徒刑貳年參月
。
    犯罪事實
一、丙○○於民國95年3月19日凌晨1時50分許（起訴書誤載為2
    時許），駕駛車牌號碼1211-NF號本田灰色自用小客車（外
    型屬休旅車款式），沿臺中市○區○○路直行，行至五權路
    與英士路口時，本應注意遵守燈光號誌，及行近行人穿越道
    前，應減速慢行，遇有行人穿越時，無論有無交通警察指揮
    或號誌指示，均應暫停讓行人先行通過，以免發生危險，而
    當時雖係夜間，但照明充足，路面乾燥無障礙物，視距良好
    ，並無不能注意之情事，卻疏未注意，而闖越紅燈往前疾駛
    ，適有行人壬○○及戊○○依綠燈號誌從英士路欲橫越五權
    路，而走在五權路之行人穿越道上，丙○○所駕駛之上開車
    輛遂撞擊壬○○及戊○○，致壬○○受有右側脛骨與腓骨閉
    鎖性骨折、右側鎖骨閉鎖性骨折之傷害，戊○○受有右側脛
    骨骨折、顱骨骨折、頭皮撕裂傷之傷害。丙○○駕車肇事致
    人受傷後，為脫免責任，乃迅速將車駛離現場而逃逸。
二、案經壬○○、戊○○訴請及臺中市警察局第二分局報請臺灣
    臺中地方法院檢察署檢察官偵查起訴。
    理    由
一、訊據被告丙○○，固坦承於95年3月19日凌晨1時30分許，有
    駕駛1211-NF號自用小客車行經前揭肇事路口，惟矢口否認
    為上開車禍之肇事者，辯稱：當天伊並未撞到人，行經該路
    口時，也沒有發現車禍云云。
二、經查，上揭犯罪事實業據告訴人壬○○、戊○○於警詢、檢
    察官偵訊中及本院審理時一再指訴在卷，此有各該筆錄在卷
    可佐，並有澄清綜合醫院及中國醫藥大學附設醫院所出具內
    載告訴人壬○○、戊○○受有前揭傷害之診斷證明書二紙（
    參警卷第30、31頁）、道路交通事故現場圖、道路交通事故
    調查報告表(一)及(二)（參警卷第12～14頁）、肇事現場照片四
    張（參警卷第20、29頁）附卷可稽。
三、1211-NF號自用小客車，係光晨實業有限公司向臺灣本田股
    份有限公司（下簡稱本田公司）所購買之CR-V車（休旅車外
    型），於95年2月27日才發照，亦即於95年2月27日才購買之
    新車，此有車籍作業系統查詢認可資料在卷可佐（參警卷第
    37頁），而被告自警詢初起至本院審理止一再供稱該部自用
    小客車係其與其弟弟丁○○在使用，購車後至95年7月之前
    從不曾修理過任何地方在卷。惟查，(一)本件承辦警員楊松鶴
    於95年8月18日在本院具結證稱：「（問：你到現場之後，
    有沒有看到肇事車輛？）沒有」、「（問：你後來如何查到
    肇事車輛車號？）我在現場作訪查時，凱得莉KTV的泊車小
    弟提供我車號、顏色及車型，他說是銀灰色的CR-V」、「（
    問：當時泊車小弟有沒有告訴你他的年籍資料？）我有問他
    ，他不願意提供」、「（問：你如何斷定肇事車輛就是1211
    -NF號車子？）在現場我問目擊者（泊車小弟），因為目擊
    者提供之車號為1211-NF、車型、顏色，我回去查詢電腦，
    確實是銀灰色的CR-V車，所以我就判定是被告，且經我查證
    被告的車子確實有修理過，但被告卻否認有修理過車子」、
    「（問：你除了在21日請被告開車到警局勘驗外，是不是有
    在3月20日、5月5日叫被告將車子開到警局給你勘驗？）5月
    5日是我去東光路三陽汽車原廠照的照片，我是去照同型車
    ，並不是被告的車，至於3月20日的照片是我將日期打錯，
    我請被告3月21日、3月30日來，晚上的是3月21日照的，白
    天的是3月30日照的」、「（問：你這兩次請被告將車輛開
    到分局勘驗時，是否均有請被告將引擎蓋打開讓你勘驗？）
    兩次都有，我第一次查被告的引擎號碼是不是真的車，怕被
    告去找同車型的車懸掛1211-NF的車牌，第二次我就請己○○過來幫忙看這部車有沒有修理過」、「（問：提示警卷第
    23頁下方照片，請說明這部車缺少何配備？）缺前保險罩鍍
    鉻飾條及水箱支架飾板」、「（問：車禍現場有無找到保險
    罩鍍鉻飾條的碎片？）有」（參本院卷第34～37頁筆錄），
    (二)證人己○○於95年8月18日在本院具結證稱：「（問：提
    示警卷第35頁第二分局訪查表，當時是不是第二分局楊松鶴
    有跟你查訪訪查表上的問題，你是這樣回答的？）是的」、
    「（問：提示警卷第23頁上方照片及24頁上、下照片，照片
    旁邊的簽名、蓋章是否都是你親筆？）是的」、「（問：剛
    剛上面所提示的三張照片，烤漆、板金一般正常時間要多久
    ？）烤漆加上板金，一片引擎蓋大約一天的時間就可以完成
    ，現在的烤漆大約3、40分鐘就乾了」、「（問：警卷第23
    頁下方照片，你說缺少保險罩鍍鉻飾條，CR-V的車輛出廠是
    不是一定會有保險罩鍍鉻飾條？）有的有，有的沒有」、「
    （問：提示水箱支架飾板如果在經過車禍的撞擊是否會毀損
    ？）只有大撞的車子才會毀損，輕一點的不會」、「（問：
    你剛剛看到現場勘驗的光碟片，依照該肇事廂型車的撞擊情
    形，飾板會不會毀損？）撞到重點（引擎蓋、水箱護罩）的
    時候才會破掉」、「（問：水箱冷盤有更換過，是不是就是
    你剛剛說的有撞到重點？）有可能」、「（問：你看被告車
    子是不是有修過？）有修過」、「（問：引擎蓋是否有重新
    烤漆過？）有」、「（問：貼紙是不是有重新貼過？）那是
    烤漆的時候用膠帶把貼紙貼起來，所以從貼紙的外觀可以判
    斷有沒有烤漆過」、「（問：冷氣散熱板有沒有換過？）有
    ，因為上面也有零件商的商標」、「（問：你做修車這行業
    有多久？）十幾年」、「（問：你十幾年來有沒有碰過出廠
    一個月的車做引擎蓋烤漆？）除非車禍，要不然很少」（參
    本院卷第42～45頁筆錄），(三)警卷第35頁第二分局訪查表記
    載：「查訪時間：95年3月30日。庚○○○○問：1211-NF號
    車是否有維修之情形，有哪些維修過之跡證？己○○答：引
    擎蓋有重新烤漆過，貼紙也重新貼上（有氣洞），冷箱架螺
    絲有動過之跡象，冷氣散熱排已更換。庚○○○○問：是否
    如警方依你提出之跡象所照之相片所示之痕跡？楊天機答：
    是的。」，(四)警卷第23、24頁有楊天機指出1211-NF號自用
    小客車引擎蓋重新烤漆、缺水箱支架上飾板、缺前保護罩鍍
    鉻飾條、零件商之商標、螺絲已動過之照片四張。綜上可知
    ，本件庚○○○○有在車禍現場找到保險罩鍍鉻飾條的碎片
    ，並根據不願透露姓名之目擊者所提供之肇事車輛牌號及特
    徵，透過電腦網路比對該牌號之登記資料與目擊者所陳述之
    特徵相符後，才鎖定1211-NF號自用小客車，而該自用小客
    車於95年3月30日，經已有十幾年修車經驗之楊天機勘驗結
    果，其引擎蓋有重新烤漆過，貼紙也重新貼上，冷箱架螺絲
    有動過之跡象，冷氣散熱排已更換，缺水箱支架上飾板、缺
    前保護罩鍍鉻飾條。
四、次查，(一)本院於95年8月18日當庭勘驗肇事路口附近監視器
    所拍攝之光碟結果：「於95年3月19日凌晨1時50分4秒有一
    部計程車行駛在五權路上，在五權路與英士路口停下來，在
    1時50分11秒，有一部銀灰色的車子（因車速過快，車款、
    車號均無法辨識）從篤行路方向沿著五權路往大雅路方向行
    駛經過前開計程車旁，急速穿過英士路口，在1時50分16 秒
    時另一部白色小客車停駛在計程車旁，英士路上車輛均在行
    駛中，在1時50分30秒，五權路上的車輛開始通行」、「在1
    時50分0秒的時候有一部行駛在五權路上之汽車停駛在五權
    路與英士路口，1時50分1秒有兩位行人從畫面左方沿英士路
    穿越五權路上之人行穿越道，在1時50分9秒消失在螢幕的右
    方，在1時50分13秒行人被撞擊之畫面出現，在1時50分14秒
    到17秒可以清楚看見該輛撞擊行人車子之顏色、車型、車尾
    燈為銀灰色之廂型車，車號看不清楚」（參本院卷第32～33
    頁筆錄），足徵於1時50分11秒其他車皆在五權路口停等紅
    燈時，唯獨該部銀灰色車子闖越紅燈疾速前行，並於1時50
    分13秒時，撞擊兩位走在五權路行人穿越道上之行人，(二)勘
    驗光碟結果，該部銀灰色肇事車之車尾燈為長條形狀，經與
    庚○○○○查訪國內各大車廠所拍攝之各種廠牌款式休旅車
    照片比對，只有本田之CR-V車之車尾燈係長條型的，而與肇
    事車之車尾燈形式相同，此有各款休旅車之照片三十三張在
    卷可參（參本院卷第142～158頁），(三)證人乙○○於95年11
    月24日在本案具結證稱：「（問：現在任職何處？）臺中市
    ○○路凱得莉KTV理容店，擔任泊車的工作」、「（問：你
    平常工作時間？）上大夜班，工作時間晚上10點到隔天早上
    8點」、「（問：本案95年3月19日凌晨2點在五權路與英士
    路口發生車禍，你當時人在何處？）我當時就在門口」、「
    （問：你在門口距離事發地點多遠？）六、七十公尺」、「
    （問：你有沒有看到本件車禍發生經過？）我剛好工作崗位
    在五權路，我剛好跟別人在講話，我聽到碰的一聲很大聲，
    就有一臺車很快開過去，我有看到有人受傷」、「（問：你
    看到肇事車輛是什麼車型？）類似休旅車」、「（問：你有
    沒有看到肇事車輛的車號？）沒有」、「（問：你除了看到
    車型有沒有看到車的顏色？）好像灰色或是銀色，當時很暗
    ，車子一下閃過去，我抬頭看它已經閃過去」、「（問：你
    有無看到肇事車的廠牌？）類似CR-V、馬自達」、「（問：
    當時現場有沒有其他的泊車人員？）凱得莉KTV只有我一位
    」、「（問：提示庚○○○○所拍攝之三十三張照片，請就
    你記憶所及指出與當時肇事車輛車款較為相似的車？）我當
    時看到的肇事車輛後面有備胎，依據所提示的照片看起來只
    有CR-V的車子後面有裝備胎，所以應該是CR-V」（參本院卷
    第117～121頁筆錄），證人乙○○於檢察官聲請傳訊時，要
    求檢察官保密其姓名年籍住址等資料，並請求本院隔離訊問
    ，是其甚有可能是庚○○○○所稱之不願提供姓名資料之凱
    得莉KTV泊車小弟，茲因其不符合證人保護法之規定，本院
    無法不令其在公開法庭接受交互詰問，其因畏於遭到報復，
    於勉為其難接受交互詰問之下，證詞即甚有可能避重就輕，
    而謂其未看到肇事車之牌號，然無論其是否有看到肇事車之
    牌號，庚○○○○必是有聽到目擊者提供車牌號碼，方能具
    體鎖定，是以非能因乙○○證稱未看到肇事車之車牌號碼，
    即謂庚○○○○之前揭證述為虛，且依乙○○所述，亦可確
    定本件肇事車係本田之CR-V車，(四)本田公司臺中店之副理甲○○於95年9月5日攜帶CR-V車原廠之鍍鉻保險桿護罩一具到
    本院說明，甲○○陳稱：「該鍍鉻保險桿護罩，並非CR-V車
    的標準配備，而係選用配備，亦即由客戶決定是否加裝，有
    些客戶會在購車原廠加裝，有些客戶會至外面找人自行加裝
    ，如果是在臺灣本田原廠加裝原廠會留有出貨紀錄」，而本
    院受命法官當場勘驗甲○○所提供之鍍鉻保險桿護罩結果：
    「該鍍鉻保險桿護罩係由黑色類似塑膠材質之物，上面黏貼
    鍍鉻材質之物，合成一體，其情形可以參考今日王小姐提供
    之該款車輛DM第3項，本院當場就庚○○○○所移送之鍍鉻
    飾條碎片，與甲○○所提供之該鍍鉻保險桿護罩比對，鍍鉻
    材質部分極為相似，本院並拍照供參」（參本院卷第66～77
    頁），(五)本院向本田公司函詢1211-NF號CR-V車有無在該公
    司加裝鍍鉻保險桿護罩，該公司於95年9月13日以服管字第
    950913號函覆載：「本公司向該車原購經銷商查詢，該車輛
    於2006/02/27完成鍍鉻保險桿護罩之配件安裝」，並附維修
    工單乙份（參本院卷第84～86頁），足見1211-NF號車於新
    購時即有加裝鍍鉻保險桿護罩，(六)被告於95年3月21日將121
    1-NF車開去給庚○○○○勘驗時，庚○○○○有拍照留存，
    而照片顯示該車確實有加裝鍍鉻保險桿護罩，惟該護罩只剩
    黑色類似塑膠材質之部分，上面黏貼之鍍鉻材質部分則完全
    不見蹤跡（參警卷第21頁編號5及第23頁下方之照片），95
    年11月24日審理中，被告攜帶其新購之原廠的鍍鉻保險桿護
    罩一具到院，經本院當庭勘驗結果，該具鍍鉻保險桿護罩與
    甲○○之前所提出之鍍鉻保險桿護罩一樣，本院並當庭將庚○○○○移送之鍍鉻條碎片再次就近比對，該碎片與該鍍鉻
    保險桿護罩之鍍鉻材質部分，可謂完全相同（參本院卷第12
    9頁筆錄），(七)辯護人於95年11月10日具狀載：「依據被告
    供述該鍍鉻保險桿護罩與前揭之支架式板均於交車後，被告
    之弟弟就將其拆下（該鍍鉻保險桿護罩完整實物迄今仍在被
    告家中，容被告當庭提呈」（參本院卷第110頁），然證人
    即被告之弟弟丁○○於95年11月24日在本院具結證稱：「（
    問：買1211-NF車的時候，是否有加裝鍍鉻保險桿護罩？）
    那是業務選配加裝的，他說這樣比較安全」、「（問：加裝
    的鍍鉻保險桿護罩一直都裝在車上？）買來後都一直裝在車
    上，從來不曾拆下來，因為我們也不知道如何拆」、「（問
    ：你個人有沒有將鍍鉻保險桿護罩拆下來？）沒有，我也不
    懂怎麼拆」、「（問：有無其他家人將鍍鉻保險桿護罩拆下
    來？）沒有」、「（問：現在鍍鉻保險桿護罩是否還在車上
    ？）是的」（參本院卷第126～127頁筆錄），且被告於95年
    11月24日當庭提出之鍍鉻保險桿護罩，係其於95年11月23日
    才新購，此有其提出之發票一張在卷可考（參本院卷第136
    頁），並非如辯護人所稱係被告從1211-NF車上拆下來的。
五、綜上所查可知，本件肇事車係本田之CR-V車，而被告自承於
    案發前約二十分鐘，有駕駛1211-NF號車即係本田之CR-V車
    ，經過本件車禍之路口，又該部1211-NF號車於案發後95年3
    月21日、30日經庚○○○○及有十幾年修車經驗之楊天機勘
    驗結果，其引擎蓋重新烤漆，貼紙重新貼上，冷氣散熱排有
    更換，缺少水箱支架上飾板及鍍鉻保險桿護罩上之鍍鉻飾條
    ，而肇事現場即留有鍍鉻飾條碎片一塊。茲1211-NF車係95
    年2月27日才新購，於不到一個月之時間，即有如上所述之
    修理及缺少鍍鉻保險桿護罩上鍍鉻材質部分之鍍鉻飾條，此
    誠非一般用車人之正常作為及新車應有之情形，除非如楊天
    機前揭所稱之「發生車禍」，又1211-NF車子明明有多處修
    理，何以被告始終堅稱該車於95年3月30日庚○○○○及楊
    天機勘驗前，從未曾修理過？若非其有不可告人之秘密，其
    於1211-NF號車須修理時，理應如證人丁○○於95年11月24
    日在本院所證述：「我們車子有保險，如果有撞到就會報警
    並且請保險公司處理，但是我們的車子都沒有跟保險公司出
    險過，所以我認為沒有送修過」，請保險公司處理才對，怎
    會悄悄修理，致其他人都不知道。本院因認本件車禍確係被
    告駕駛1211-NF號車所造成無訛。另辯護人雖請求本院將遺
    留在車禍現場之鍍鉻飾條碎片送請鑑定是否為原廠之物，然
    因本件積極證據已甚充份（詳如前述），本院乃認辯護人請
    求調查部分並無必要，附此敘明。
六、按車輛面對圓形紅燈表示禁止通行，不得超越停止線或進入
    路口；汽車行駛至交岔路口，其行進、轉彎，應遵守燈光號
    誌；汽車行近行人穿越道前，應減速慢行，遇有行人穿越時
    ，無論有無交通警察指揮或號誌指示，均應暫停讓行人先行
    通過。道路交通標誌標線號誌設置規則第206條第5項第1款
    、道路交通安全規則第102條第1項第1款、第103條分別定有
    明文。今被告駕車行至亮紅燈之路口，自應注意遵守燈光號
    誌停止通行，於行近行人穿越道前，應減速慢行，遇有行人
    穿越時，無論有無交通警察指揮或號誌指示，均應暫停讓行
    人先行通過，以免發生危險，而當時雖係夜間，但照明充足
    ，路面乾燥無障礙物，視距良好（參道路交通事故調查報告
    表(一)及(二)），並無不能注意之情事，卻疏未注意，直闖紅燈
    疾速直行，於行近行人穿越道前，也未減速慢行，讓穿越之
    行人先行通過，被告行為顯有過失甚明，且其過失行為與告
    訴人等受有傷害間具有相當因果關係（詳如前述）。綜上所
    述，本院認被告所辯僅係卸責之詞，不足採信。本件事證明
    確，被告犯行應堪認定。
七、核被告所為，係犯刑法第284條第1項前段之過失傷害罪、第
    185條之4肇事逃逸罪。又被告一過失行為同時撞傷告訴人
    壬○○、戊○○，為想像競合犯，屬裁判上一罪，應從一重
    處斷。被告駕車行經行人穿越道不依規定讓行人優先通行
    ，因而致人受傷之過失傷害罪部分，依道路交通管理處罰條
    例第86條第1項之規定，應加重其刑。被告係於發生過失
    傷害行為後，方另行起意逃逸，且二罪構成要件及行為均互
    異，是以所犯二罪應予分論併罰。刑法於94年2月2日修正
    公布，並於95年7月1日生效施行，刑法第284條第1項前段過
    失傷害罪，法定刑得科五百元以下罰金，依修正後刑法施行
    法增訂第1條之1：「94年1月7日刑法修正施行後，刑法分則
    編所定罰金之貨幣單位為新臺幣，94年1月7日刑法修正時，
    刑法分則編未修正之條文定有罰金者，自94年1月7日刑法修
    正施行後，就其所定數額提高為三十倍，但72年6月26日至
    94 年1月7日新增或修正之條文，就其所定數額提高為三倍
    。」，及刑法第33條第5款修正為：「主刑之種類如下：五
    、罰金：新臺幣一千以上，以百元計算之」等規定觀之，依
    修正後之法律，刑法第284條第1項前段過失傷害罪所得科處
    之罰金刑最高為新臺幣一萬五千元，最低為新臺幣一千元，
    然依被告行為時之刑罰法律，即罰金罰鍰提高標準條例第1
    條前段規定之提高倍數十倍及修正前刑法第33條第5款規定
    之罰金最低額一元計算，則刑法第284條第1項前段過失傷害
    罪所得科處之罰金最高為銀元五千元，最低額為銀元十元，
    若換算為新臺幣，最高額與新法同為新臺幣一萬五千元，最
    低額則僅為新臺幣三十元，比較上述修正前、後之刑罰法律
    ，應以修正前之刑法第33條第5款之規定較有利於被告。爰
    審酌被告駕駛汽車闖越紅燈，以致撞傷依燈號指示行走於行
    人穿越道之行人，其過失情節及造成之損害均甚為重大，且
    肇事後不顧被害人之傷勢，非但未予救治，反而加速逃逸，
    惡性重大，且其犯後猶飾詞卸責，毫無悔意，告訴人等均受
    傷嚴重情節不輕等一切情狀，分別量處如主文所示之刑。再
    修正前刑法第51條第5款規定：「宣告多數有期徒刑者，於
    各刑中之最長期以上，各刑合併之刑期以下，定其刑期，但
    不得逾二十年」，修正後刑法第51條第5款規定：「宣告多
    數有期徒刑者，於各刑中之最長期以上，各刑合併之刑期以
    下，定其刑期，但不得逾三十年」，比較結果，修正後刑法
    並未較有利於行為人，依刑法第2條第1項前段規定，本件應
    依修正前刑法第51條第5款之規定定其應執行之刑。
據上論斷，應依刑事訴訟法第299條第1項前段，刑法第2條第1項
前段、第284條第1項前段、第185條之4、第55條前段、修正前刑
法第51條第5款、第33條第5款，道路交通管理處罰條例第86條第
1項，罰金罰鍰提高標準條例第1條前段，判決如主文。
本案經檢察官辛○○到庭執行職務
中    華    民    國    95    年    12    月    8     日
                  臺灣臺中地方法院刑事第十三庭
                        審判長法  官  陳慧珊
                              法  官  許月馨
                              法  官  李秋娟
上為正本係照原本作成
如不服本判決，應於送達後十日內向本院提出上訴狀（須附繕本
），上訴於臺灣高等法院臺中分院。
                              書記官  吳慕先
中    華    民    國    95    年    12    月    8     日
附錄論罪科刑法條
中華民國刑法第185條之4
駕駛動力交通工具肇事，致人死傷而逃逸者，處六月以上五年以
下有期徒刑。
中華民國刑法第284條第1項前段（過失傷害罪）
因過失傷害人者，處六月以下有期徒刑、拘役或五百元以下罰金
。


司法院資訊處製作；財團法人民間司法改革基金會備份。
